臺灣臺北地方法院民事判決　　　　　　 95年度簡上字第493號
上　訴　人　丙○○
被　上訴人　丁○○
上列當事人間請求損害賠償事件，上訴人對於中華民國95年6 月
27日本院臺北簡易庭95年度北簡字第19752 號第一審判決，提起
上訴，本院於96年7 月13 日言詞辯論終結，判決如下：
    主      文
原判決關於駁回上訴人後開第二項之訴部分，暨命上訴人負擔該
部分訴訟費用之裁判，均廢棄。
被上訴人應再給付上訴人新台幣伍萬元。
其餘上訴駁回。
第一審（除確定部分外），及第二審訴訟費用，由被上訴人負擔
百分之二十五，餘由上訴人負擔。
    事實及理由
壹、程序方面：
    本件被上訴人經合法通知後，未於言詞辯論期日到場，核無
    民事訴訟法第386 條所列各款之情形，爰依上訴人之聲請，
    准其一造辯論而為判決。
貳、實體方面：
一、上訴人起訴主張：被上訴人於民國93年5 月10日上午11時許
    ，在臺北市○○○路○ 段德信證券股份有限公司（以下稱德
    信證券）2 樓，揮重拳攻擊伊，致伊受有左頰、左頭頂、左
    鎖骨、左膈下、右前臂挫傷、右耳上1 公分撕裂傷、後頸、
    右後腰皮膚受損、右手肘、右側胸前、兩側肋骨下緣、左側
    頸部瘀傷、右側第4 、5 、6 、7 、8 、9 肋骨裂痕、左肩
    肌腱炎、雙手麻痛、頸部酸痛等傷害，伊至國立臺灣大學醫
    學院附設醫院進行診療，共支出醫療費用新台幣（下同）6,
    300 元；又伊因傷在家休養達3 個多月而無法工作，伊斯時
    從事房屋仲介業務，每月工作收入約3 萬元，故伊因遭被上
    訴人傷害所受不能工作之損失為9 萬元；另被上訴人傷害伊
    ，造成伊全身上下重要部位多達20多處之重傷，經治療後並
    無法全部痊癒，尤其右太陽穴及左頭頂在遭受被上訴人重擊
    之後，至今仍時感頭暈及雙手麻痛，胸部左右肋骨為永久性
    傷害，無法痊癒，在跑步或激烈運動後就會胸口沉悶、呼吸
    不暢，是被上訴人不但造成伊無法彌補之身體傷害，更造成
    伊心靈及精神上嚴重損害，伊自得請求被上訴人賠償20萬元
    之精神慰撫金。爰依民法第184 條第1 項、第195 條之規定
    ，請求被上訴人賠償伊296,300 元等語。（原審判決被上訴
    人應給付上訴人醫療費用6,300 元、不能工作之損失30,000
    元及精神慰撫金30,000元，而駁回上訴人其餘之訴，上訴人
    就原審判決駁回其訴部分聲明不服提起上訴，被上訴人對其
    敗訴部分則未提起上訴而確定，不在本院審理範圍）。上訴
    聲明為：1.原判決不利於上訴人之裁判廢棄。2.被上訴人應
    再給付上訴人20萬元。
二、被上訴人未於言詞辯論期日到場，依其所提出之95年10月11
    日答辯狀則略以：當日伊獲悉伊母親遭上訴人辱罵，故前往
    現場瞭解，伊進入經理室見到上訴人時，只是啟口詢問上訴
    人與伊之母親發生何事，惟上訴人卻反手撥伊，並語帶挑釁
    道：不然你是要怎樣（台語）！接著就互相推擠，彼此互有
    受傷。本件係因上訴人侮人在先、挑釁於後，而上訴人當日
    所受傷害並不嚴重，卻誇大傷勢，徒然耗費司法資源等語，
    資為抗辯。答辯聲明：上訴駁回。
三、經查，上訴人與被上訴人之母周莉莉於93年5 月10日上午11
    時許，在臺北市中山區○○○路○ 段76號2 樓德信證券貴賓
    室內看盤時，彼此發生爭吵，嗣被上訴人經同事告知後，於
    同日上午11時30分許前往上址並進入德信證券經理林克政之
    辦公室內，以徒手毆打上訴人，致上訴人受有左頰、左頭頂
    、左鎖骨、左膈下、右前臂挫傷、右耳上1 公分撕裂傷、後
    頸、右後腰皮膚受損、右手肘、右側胸前、兩側肋骨下緣、
    左側頸部瘀傷、右側第4 、5 、6 、7 、8 、9 肋骨裂痕、
    左肩肌腱炎、雙手麻痛、頸部酸痛等傷害等情，業據上訴人
    提出診斷證明書、影醫核醫報告、急診病歷為證（見原審卷
    第21頁至第29頁），並經證人即斯時亦在貴賓室內看盤、聽
    聞毆打聲而進入經理室內勸阻之乙○○於本院準備程序證述
    略以：當天被上訴人進去辦公室後，大約幾秒鐘的時間伊就
    聽到辦公室裡傳出乒乒乓乓的聲音，伊就進去辦公室看，看
    見被上訴人在上面，上訴人在下面頭部朝下身體彎著，被上
    訴人好像有抱住上訴人，伊馬上把他們拉開，看見上訴人臉
    部有血，衣服也被拉開，但並未看到被上訴人有什麼傷等語
    （見本院卷第102 頁反面）、證人即獲報後前往現場處理之
    警員甲○○於本院準備程序時證述略以：伊到現場時，看到
    上訴人頭部受傷流血，衣服有被拉扯破裂，但被上訴人並不
    在現場，當時有1 位經理跟伊說因上訴人與被上訴人母親有
    言語上衝突，他就請上訴人到他辦公室，結果被上訴人就到
    經理辦公室去，2 人就發生衝突等語（見本院卷第144 頁反
    面）、證人林克政於本院94年度簡上字第79號傷害案件審理
    時證述略以：伊看到的時侯丙○○、丁○○已經互相夾在一
    起，後來有1 人進來幫忙拉開，丙○○受傷情形比較嚴重，
    衣服有扯破，臉上有抓傷，丁○○表面上看起來比較沒有受
    傷的樣子等語（見94年度簡上字第79號刑事卷宗第105 頁反
    面），堪認上訴人主張其於前開時地遭被上訴人毆打成傷乙
    節，堪信為真實。
四、按不法侵害他人之身體或健康者，對於被害人因此喪失或減
    少勞動能力或增加生活上之需要時，應負損害賠償責任，民
    法第193 條第1 項定有明文；又不法侵害他人之身體、健康
    、名譽、自由、信用、隱私、貞操，或不法侵害其他人格法
    益而情節重大者，被害人雖非財產上之損害，亦得請求賠償
    相當之金額，同法第195 條第1 項前段亦有明定。所謂相當
    ，自應以實際加害情形是否重大，及被害者之身分地位與加
    害人經濟狀況等關係定之（最高法院47年台上字第1221號判
    例意旨參照）。茲就上訴人請求被上訴人再給付其不能工作
    之損失3 萬元及精神慰撫金17萬元，准駁如下：
（一）關於不能工作之損失3 萬元部分：
      按當事人主張有利於己之事實者，就其事實有舉證之責任
      ，民事訴訟法第277 條前段定有明文。本件上訴人主張其
      因遭被上訴人毆打成傷，除原審所認定其有2 個月之時間
      無法工作外，尚有1 個月之時間無法工作，故此部分另受
      有不能工作之損失3 萬元云云，惟此為被上訴人所否認，
      而依上訴人所提出之泛亞房屋仲介有限公司出具之證明書
      （見本院卷第80頁）雖載明上訴人於86年5 月13日起在該
      公司擔任業務副總經理，於93年5 月10日因受傷請假3 個
      月，後於93年8 月25日離職，惟依上訴人所提出之診斷證
      明書（見原審卷第21頁至第29頁），僅載明其因受有前開
      傷害而至國立臺灣大學醫學院附設醫院門診治療，醫師囑
      言並未記載上訴人因受有上揭傷害，確有不宜工作而需在
      家休養之必要。另查，上訴人雖提出不動產經紀人證書、
      房屋租賃契約暨公證書各1 份為證（見本院卷第84頁至第
      88頁），主張不動產經紀人之薪資平均為3 萬元至10萬元
      之間，若其並無該筆薪資收入，如何負擔每月29,000元之
      租金云云，然經本院依職權調閱上訴人之稅務電子閘門財
      產所得調件明細表（見本院卷第188 頁），上訴人於93年
      度並無任何所得資料。而上訴人縱有不動產經紀人之資格
      ，亦不足憑此遽認其必有每月3 萬元之薪資所得。至上訴
      人縱使每月需支付29,000元之租金，此筆資金亦非必由上
      訴人每月之薪資所得中支應，蓋亦有可能係以上訴人之存
      款或由上訴人之家屬支付。是上訴人此部分主張，依其所
      提事證均無法證明之，自不能准許。
（二）關於精神慰撫金17萬元之部分：
      本院審酌上訴人為37年5 月5 日出生，案發時為56歲之年
      長者，被上訴人則係60年7 月9 日生，案發時為32歲，年
      值青壯；上訴人為海軍士官學校畢業，擁有不動產經紀人
      資格，於93年度並無何財產所得，被上訴人為大學畢業，
      從事證券業，93年度財產所得為470,344 元；上訴人僅因
      細故即遭被上訴人毆打，受有上述之多處傷害，傷勢非輕
      ，其身心所受創傷頗鉅等一切情狀，故認上訴人得請求之
      精神慰撫金以8 萬元為允當，逾此部分之請求，尚非適當
      。原審判命被上訴人給付3 萬元，尚有未足，應命再給付
      5 萬元。
五、從而，上訴人基於民法第184 條第1 項前段、第195 條第1
    項前段之規定，請求被上訴人再給付5 萬元，為有理由，應
    予准許，逾此部分所為請求，為無理由，應予駁回。原審就
    上開應准許部分，為上訴人敗訴之判決，尚有未洽，上訴意
    旨求予廢棄改判，為有理由，爰由本院予以廢棄改判如主文
    第2 項所示。至於上訴人之請求不應准許部分，原判決為上
    訴人敗訴之判決，經核於法並無不合，上訴意旨求予廢棄改
    判，為無理由，應駁回其上訴。
六、本件事證已明，兩造其餘攻擊防禦方法及未經援用之證據，
    經本院審酌後，核與本件之結論，不生影響，爰不一一贅述
    ，附此敘明。
七、據上論結，本件上訴為一部有理由、一部無理由，依民事訴
    訟法第436 條之1 第3 項、第450 條、第449 條第1 項、第
    385 條第1 項前段、第79條、第85條第2 項，判決如主文。
中　　華　　民　　國　　96　　年　　7 　　月　　 27 　日
                  民事第一庭審判長法　官  陳邦豪
                  　              法  官  朱漢寶
                                  法  官  蔡和憲
以上正本係照原本作成。
不得上訴。
中　　華　　民　　國　　96　　年　　7 　　月　　27　　日
                                  書記官  吳文雄
